【裁判字號】    91,簡上,153
【裁判日期】    920409
【裁判案由】    給付會款
【裁判全文】
臺灣板橋地方法院民事判決    九十一年度簡上字第一五三號
    上  訴  人
    即被上訴人  丁○○○
    被上訴人
    即上訴人    甲○○
    被上訴人
    即上訴人    丙○○
    訴訟代理人  周佳弘律師
    被上訴人    乙○○
    訴訟代理人  周佳弘律師
右當事人間請求給付會款事件，上訴人丁○○○、甲○○、丙○○對於中華民國九十
一年三月十二日臺灣板橋地方法院三重簡易庭八十八年度重簡字第一七七六號第一審
判決各自提起上訴，本院判決如左：
    主    文
上訴人即被上訴人丁○○○之上訴駁回。
原判決關於命被上訴人即上訴人丙○○、甲○○給付部分及該部分假執行之宣告並命
被上訴人即上訴人丙○○、甲○○負擔訴訟費用之裁判均廢棄。
右開廢棄部分，上訴人即被上訴人丁○○○在第一審之訴駁回。
第一審關於命被上訴人即上訴人丙○○、甲○○負擔訴訟費用之部分及第二審訴訟費
用，均由上訴人即被上訴人丁○○○負擔。
    事    實
甲、上訴人即被上訴人丁○○○方面：
一、聲明：原判決不利於上訴人之部分廢棄。被上訴人乙○○應給付上訴人新台幣（
    下同）九十七萬二千元。
二、陳述：
  １被上訴人乙○○參加伊招募之Ａ３０２合會有六會，均為死會，得標時，乙○○
    稱沒空來簽名，所以會簿上沒有乙○○之簽名，但乙○○確實有得標，乙○○就
    系爭Ａ３０２合會應付九十七萬二千元死會會款，乙○○尚參加伊其他合會，一
    個月要給伊一百二十萬元之死會會款，所以要標會來繳死會會款，經扣掉死會會
    款後，其餘款項伊以開票方式給付給乙○○，後來發現開票金額已超過乙○○得
    標金額，伊就不再開票，總計全部合會，乙○○尚欠伊八百多萬元死會會款。
  ２被上訴人丙○○參加伊招募之Ａ３０２合會有八會，七個死會，一個活會，丙○○在會簿上雖僅有六次簽名，但實際上已得標七次，故就該合會，丙○○尚欠會
    款七十九萬五千元，就全部合會會款，丙○○尚欠伊二千多萬元會款。
  ３被上訴人甲○○參加伊招募之Ａ３０２合會，積欠合會會款九十七萬二千元，就
    全部合會會款，甲○○尚欠伊一千四百多萬元會款。上訴人甲○○稱：Ａ５０２
    合會為三死會三活會，Ａ５０３合會為二死會四活會，與事實不符，實際上，甲○○有得標未簽名之情形，Ａ５０２合會應為五死會一活會、Ａ５０３合會應為
    五死會一活會。
乙、上訴人即被上訴人丙○○、甲○○方面：
一、聲明：如主文第二、三、四項所示。
二、陳述：上訴人等參加被上訴人丁○○○招募之Ａ３０２合會，含會首共一六七會
    ，自八十四年八月一日起至八十九年三月一日止，每月一日、十日、二十日開標
    ，每會三千元，該會八十七年九月間停標，已標一一三會。其中上訴人丙○○參
    加八會，於停標時分別為六死會二活會（依被上訴人所提得標簽名記錄，上訴人
    丙○○僅有六次簽名），結算結果上訴人丙○○應給付被上訴人丁○○○二十九
    萬四千元；另上訴人甲○○參加六會，於停標時均為死會（依被上訴人所提得標
    簽名記錄，上訴人甲○○有六次簽名），結算結果上訴人甲○○應給付被上訴人
    丁○○○九十七萬二千元。上訴人等亦參加被上訴人丁○○○於八十四年八月一
    日起標之另二互助會，其一編號為Ａ５０２，含會首共一四一會，自八十四年八
    月一日起至九十年五月十五日止，每月一日、十五日開標，每會五千元，該會八
    十七年九月間停標，已標七六會。其中上訴人丙○○參加八會，於停標時分別為
    三死會五活會（依被上訴人所提得標簽名記錄，上訴人丙○○僅有三次簽名），
    結算結果被上訴人應給付上訴人丙○○九十二萬五千元；另上訴人甲○○參加六
    會，於停標時分別為三死會三活會（依被上訴人所提得標簽名記錄，上訴人甲○○僅有三次簽名），結算結果被上訴人就此應給付上訴人甲○○十六萬五千元。
    另一編號為Ａ５０３，含會首共一四一會，自八十四年八月一日起至九十年五月
    十五日止，每月一日、十五日開標，每會五千元，該會八十七年九月間停標，已
    標七六會。其中上訴人丙○○參加八會，於停標時分別為三死會五活會（依被上
    訴人所提得標簽名記錄，上訴人丙○○僅有三次簽名），結算結果被上訴人應給
    付上訴人丙○○九十二萬五千元；另上訴人甲○○參加六會，於停標時分別為二
    死會四活會（依被上訴人所提得標簽名記錄，上訴人甲○○僅有二次簽名），結
    算結果被上訴人應給付上訴人甲○○八十七萬元。綜上，上訴人丙○○、甲○○
    參加被上訴人丁○○○所召集編號Ａ５０２、Ａ５０３互助會部分，因停標結果
    ，被上訴人丁○○○應給付上訴人丙○○一百八十五萬元，應給付上訴人甲○○
    一百零三萬五千元，上訴人等就此金錢債權，與被上訴人於原審對上訴人請求Ａ
    ３０２之合會會款，主張抵銷。
丙、被上訴人即上訴人乙○○方面：
  一、聲明：如主文第一項所示。
  二、陳述：本件依上訴人丁○○○所呈編號Ａ３０２互助會得標記錄，被上訴人乙○○僅有二次得標簽名，而被上訴人乙○○參加該互助會六會，是應為二死會
      四活會，該互助會於八十七年九月停標，停標當時已標一一三會、未標五四會
      ，計算結果上訴人丁○○○尚應給付上訴人乙○○一百零三萬二千元，上訴人
      丁○○○稱乙○○係六會均死會，主張乙○○要付九十七萬二千元會款，因與
      會簿上得標簽名不符，上訴人丁○○○所言不實。上訴人丁○○○自八十四年
      二月十一日起至八十六年五月三日止，總計給付乙○○一千零十二萬二千六百
      八十四元，上訴人丁○○○據此金額主張其已給付得標會款，乙○○有得標收
      取會款拒不簽名之情事，被上訴人乙○○謹此否認，蓋依上訴人丁○○○所提
      得標記錄，自八十三年十一月五日起至八十六年五月三日止，被上訴人乙○○
      得標應得之會款金額，其明細如下：
    １編號Ａ３０２互助會：被上訴人乙○○於八十五年一月十日得標，應得會款為
      三十四萬九千元；另於八十五年九月十日得標，應得會款為三十七萬三千元。
    ２編號Ａ３０３互助會：被上訴人乙○○於八十五年四月二十日得標，應得會款
      為三十五萬九千元；另於八十五年六月十日得標，應得會款為三十六萬四千元
      ；另於八十五年十月二十日得標，應得會款為三十七萬七千元；另於八十六年
      一月二十日得標，應得會款為三十八萬六千元。
    ３編號Ａ５０２互助會：被上訴人乙○○於八十六年一月一日得標，應得會款為
      五十一萬一千元；另於八十六年三月一日得標，應得會款為五十一萬八千二百
      元。
    ４編號Ａ５０３互助會：被上訴人乙○○於八十六年四月一日得標，應得會款為
      五十二萬一千八百元。
    ５編號Ｂ３０１互助會：被上訴人乙○○於八十五年四月五日得標，應得會款為
      二十八萬八千六百二十元。
    ６編號Ｂ３０２互助會：被上訴人乙○○於八十四年六月五日得標，應得會款為
      二十七萬七千二百三十元。
    ７編號Ｂ３０３互助會：被上訴人乙○○於八十五年十月二十五日得標，應得會
      款為三十四萬一千元；另於八十五年十二月五日得標，應得會款為三十四萬五
      千元。
    ８編號Ｂ３０４互助會：被上訴人乙○○於八十五年十一月五日得標，應得會款
      為三十四萬二千元。
    ９編號Ｂ５０３互助會：被上訴人乙○○於八十三年十一月五日得標，應得會款
      為三十七萬零五百五十元；另於八十五年二月二十日得標，應得會款為四十萬
      九千四百元。
    10.編號Ｃ１０１互助會：被上訴人乙○○於八十四年十一月十日得標，應得會款
      為五十萬六千三百元；另於八十五年七月十日得標，應得會款為五十三萬七千
      元。
    11.編號Ｃ１０２互助會：被上訴人乙○○於八十五年七月十日得標，應得會款為
      五十三萬七千元；另於八十五年十二月二十五日得標，應得會款為五十六萬一
      千元；另於八十六年一月十日得標，應得會款為五十六萬四千元。
    12.編號Ｃ５０２互助會：被上訴人乙○○於八十四年八月十日得標，應得會款為
      四十一萬元；另於八十五年九月二十五日得標，應得會款為四十五萬元。
    13.編號Ｃ５０４互助會：被上訴人乙○○於八十四年九月二十五日得標，應得會
      款為三十八萬八千六百五十元；另於八十五年十一月二十五日得標，應得會款
      為四十三萬六千八百元。
    14.編號Ｃ５０６互助會：被上訴人乙○○於八十五年十一月十日得標，應得會款
      為四十六萬三千八百元。
    15.編號Ｄ１０２互助會：被上訴人乙○○於八十五年九月十五日得標，應得會款
      為五十二萬元。
    16.編號Ｄ５０２互助會：被上訴人乙○○於八十六年二月十五日得標，應得會款
      為四十三萬一千一百元；另於八十六年二月三十日得標，應得會款為四十三萬
      二千九百五十元。
    17.編號Ｄ５０３互助會：被上訴人乙○○於八十六年二月二十八日得標，應得會
      款為四十三萬八千三百元。
      總結自八十三年十一月五日起至八十六年四月一日止，被上訴人乙○○因得標
      可取得之會款總額為一千二百八十萬九千七百元，而上訴人丁○○○給付總額
      僅一千零十二萬二千六百八十四元，尚有二百六十八萬七千零十六元未付，是
      上訴人丁○○○稱被上訴人乙○○部分得標取款後拒不簽名云云，顯非事實。
    理    由
一、本件上訴人丁○○○起訴主張：伊於八十四年八月一日招募Ａ３０２合會，會員
    一百六十七人，每會三千元，已標一百一十三次，未標五十四次，被上訴人丙○○以張得財、吳月英、王阿枝之名義參加上訴人丁○○○招募之合會Ａ３０２八
    會，已標得七會，應給付丁○○○七十九萬五千元；被上訴人甲○○以自己及楊
    滿足名義參加六會，均已得標，應付會款九十七萬二千元；被上訴人乙○○參加
    六會，六會均死會，應付會款九十七萬二千元，為此訴請丙○○應給付七十九萬
    五千元，甲○○應給付九十七萬二千元，乙○○應給付九十七萬二千元，及均自
    起訴狀繕本送達翌日起至清償日止按週年利率百分之五計算之利息等情；被上訴
    人即上訴人丙○○於原審不否認積欠Ａ３０２會款七十九萬五千元，惟於二審主
    張僅積欠會款二十九萬四千元，被上訴人即上訴人甲○○固不否認積欠Ａ３０２
    會款九十七萬二千元，惟二人均以渠等另參加上訴人丁○○○招募之Ａ５０２、
    Ａ５０３合會，丁○○○應給付上訴人丙○○一百八十五萬元，應給付上訴人甲○○一百零三萬五千元，與丁○○○就Ａ３０２合會之會款請求權，主張抵銷；
    被上訴人乙○○則以：伊所參加之六會，只有二會係死會，其餘四會係活會，丁○○○尚欠伊一百零三萬二千元會款等語置辯。
二、上訴人即被上訴人丁○○○主張：伊於八十四年八月一日招募Ａ３０２合會，會
    員一百六十七人，每會三千元，已標一百一十三次，未標五十四次，被上訴人丙○○以張得財、吳月英、王阿枝之名義參加上訴人丁○○○招募之合會Ａ３０２
    八會，甲○○以自己及楊滿足名義參加六會，乙○○參加六會之事實，為被上訴
    人丙○○、甲○○、乙○○所不爭執，惟除甲○○外，兩造就丙○○、乙○○之
    死會會數有所爭執：１上訴人丁○○○主張：丙○○所參加之八會中，有七會係
    死會，一會活會，丙○○應付丁○○○會款七十九萬五千元；丙○○則辯稱：八
    會中六會為死會，二會為活會，應付丁○○○會款二十九萬四千元等語。２上訴
    人丁○○○主張：乙○○六會均為死會，應付會款九十七萬二千元；乙○○則辯
    稱：該六會有二會係死會，其餘四會係活會，丁○○○尚欠伊一百零三萬元會款
    等語。按會員有得標者，在會簿得標欄上簽名確認，表示有得標取款，屬常態事
    實，此觀諸上訴人丁○○○所提出之Ａ３０２會簿，絕大多數得標者均有簽名確
    認可資佐證，上訴人丁○○○主張Ａ３０２會簿上關於乙○○部分，除乙○○二
    次得標之簽名外，其餘未經乙○○簽名確認之四會，亦已由乙○○得標取款，乃
    屬變態之事實，丁○○○就此變態之事實，應負舉證責任。上訴人丁○○○固於
    原審聲請傳訊證人湯福來、吳淑蓮，惟查上開證人並未證述渠等見聞乙○○有得
    標之事實，縱然上開證人本身有得標未簽名之情形，亦不能證明乙○○有此事實
    。次查：上訴人丁○○○雖提出伊自八十四年二月十一日起至八十六年五月三日
    止，總計給付乙○○一千零十二萬二千六百八十四元之支票清單，主張上開支票
    金額係用以給付乙○○得標之會款，乙○○亦不否認之，惟辯稱此金額與乙○○
    所參加全部已得標之會款金額相較，尚不足二百六十八萬七千零十六元，即仍有
    部分得標會款未付清，並無已得標未簽名之情事等語。經查：上訴人丁○○○與
    乙○○間，除系爭Ａ３０２合會外，另有其他合會，依上訴人丁○○○提出之會
    簿所載，乙○○簽名得標之合會情形如下：編號Ａ３０３互助會：被上訴人乙○○於八十五年四月二十日得標，應得會款為三十五萬九千元；另於八十五年六月
    十日得標，應得會款為三十六萬四千元；另於八十五年十月二十日得標，應得會
    款為三十七萬七千元；另於八十六年一月二十日得標，應得會款為三十八萬六千
    元。編號Ａ５０２互助會：被上訴人乙○○於八十六年一月一日得標，應得會款
    為五十一萬一千元；另於八十六年三月一日得標，應得會款為五十一萬八千二百
    元。編號Ａ５０３互助會：被上訴人乙○○於八十六年四月一日得標，應得會款
    為五十二萬一千八百元。編號Ｂ３０１互助會：被上訴人乙○○於八十五年四月
    五日得標，應得會款為二十八萬八千六百二十元。編號Ｂ３０２互助會：被上訴
    人乙○○於八十四年六月五日得標，應得會款為二十七萬七千二百三十元。編號
    Ｂ３０３互助會：被上訴人乙○○於八十五年十月二十五日得標，應得會款為三
    十四萬一千元；另於八十五年十二月五日得標，應得會款為三十四萬五千元。編
    號Ｂ３０４互助會：被上訴人乙○○於八十五年十一月五日得標，應得會款為三
    十四萬二千元。編號Ｂ５０３互助會：被上訴人乙○○於八十三年十一月五日得
    標，應得會款為三十七萬零五百五十元；另於八十五年二月二十日得標，應得會
    款為四十萬九千四百元。編號Ｃ１０１互助會：被上訴人乙○○於八十四年十一
    月十日得標，應得會款為五十萬六千三百元；另於八十五年七月十日得標，應得
    會款為五十三萬七千元。編號Ｃ１０２互助會：被上訴人乙○○於八十五年七月
    十日得標，應得會款為五十三萬七千元；另於八十五年十二月二十五日得標，應
    得會款為五十六萬一千元；另於八十六年一月十日得標，應得會款為五十六萬四
    千元。編號Ｃ５０２互助會：被上訴人乙○○於八十四年八月十日得標，應得會
    款為四十一萬元；另於八十五年九月二十五日得標，應得會款為四十五萬元。編
    號Ｃ５０４互助會：被上訴人乙○○於八十四年九月二十五日得標，應得會款為
    三十八萬八千六百五十元；另於八十五年十一月二十五日得標，應得會款為四十
    三萬六千八百元。編號Ｃ５０６互助會：被上訴人乙○○於八十五年十一月十日
    得標，應得會款為四十六萬三千八百元。編號Ｄ１０２互助會：被上訴人乙○○
    於八十五年九月十五日得標，應得會款為五十二萬元。編號Ｄ５０２互助會：被
    上訴人乙○○於八十六年二月十五日得標，應得會款為四十三萬一千一百元；另
    於八十六年二月三十日得標，應得會款為四十三萬二千九百五十元。編號Ｄ５０
    ３互助會：被上訴人乙○○於八十六年二月二十八日得標，應得會款為四十三萬
    八千三百元，總計得標金額為一千二百八十萬九千七百元，業據本院核對上開會
    簿查明，此金額與上訴人丁○○○簽發予乙○○使用之支票總額一千零十二萬二
    千六百八十四元，仍有二百六十八萬七千零十六元之差距，上訴人丁○○○雖稱
    其扣除死會及活會應繳會款後，已付清乙○○全部已得標之會款，惟依上訴人丁○○○提出之資料，仍無法究明清償情形，是系爭Ａ３０２合會關於乙○○得標
    部分之會款是否已清償，仍屬不能證明，上訴人丁○○○欲以其已清償Ａ３０２
    合會會款，進一步證明其所主張乙○○有得標取款未簽名之事實，自難採信。上
    訴人丁○○○既無法證明乙○○有得標取款未簽名之事實，則其主張乙○○未簽
    名之四會已得標，即不可採。是其以乙○○六會均死會，請求乙○○給付九十七
    萬二千元，洵屬無據，應予駁回。
三、次就上訴人丙○○部分，予以審酌：
    上訴人丙○○主張：就Ａ３０２合會，伊於停標時分別為六死會二活會（依得標
    簽名記錄，上訴人丙○○僅有六次簽名），結算結果上訴人丙○○應給付被上訴
    人丁○○○二十九萬四千元；丙○○另參加被上訴人同於八十四年八月一日起標
    之另二互助會，其一編號為Ａ５０２，含會首共一四一會，自八十四年八月一日
    起至九十年五月十五日止，每月一日、十五日開標，每會五千元，該會八十七年
    九月間停標，已標七六會。其中上訴人丙○○參加八會，於停標時分別為三死會
    五活會（依得標簽名記錄，上訴人丙○○僅有三次簽名），結算結果被上訴人丁○○○應給付上訴人丙○○九十二萬五千元；另丙○○參加Ａ５０３，含會首共
    一四一會，自八十四年八月一日起至九十年五月十五日止，每月一日、十五日開
    標，每會五千元，該會八十七年九月間停標，已標七六會。其中上訴人丙○○參
    加八會，於停標時分別為三死會五活會（依得標簽名記錄，上訴人丙○○僅有三
    次簽名），結算結果被上訴人丁○○○應給付上訴人丙○○九十二萬五千元；綜
    上，丙○○參加被上訴人丁○○○所召集編號Ａ５０２、Ａ５０３互助會部分，
    因停標結果，被上訴人丁○○○應給付上訴人丙○○一百八十五萬元，丙○○爰
    以此金錢債權，與本件被上訴人丁○○○於原審起訴請求之金額，主張抵銷等語
    。按「當事人主張之事實，經他造於準備書狀內或言詞辯論時或在受命法官、受
    託法官前自認者，無庸舉證」「自認之撤銷，除別有規定外，以自認人能證明與
    事實不符或經他造同意者，始得為之」，民事訴訟法第二百七十九條第一項、第
    三項分別定有明文。查上訴人丙○○先於原審第一次答辯狀自承系爭Ａ３０２合
    會為七死會一活會，應給付丁○○○七十九萬五千元（見原審第三十五頁，丙○○製作之表格），嗣被上訴人即原告丁○○○於最後一次言詞辯論期日變更其聲
    明，按上開金額請求，丙○○卻於二審爭執應為六死會二活會，僅須給付丁○○○二十九萬四千元，則依上開規定，丙○○必須能證明其自認與事實不符，或得
    被上訴人丁○○○之同意，始得撤銷自認，按會簿上有得標之記載，經得標會員
    簽名確認，兩造均認為確實有得標取款，但未簽名確認者，亦非無仍已得標之例
    外情形，此亦經前述證人湯福來、吳淑蓮證明無誤，本件丙○○於原審簽名會單
    均已提出之情形下，仍以自行製作之表格自承其僅有一活會，另有七死會，其自
    無誤認之可能，足以推知其與上述證人相同亦有已得標而未簽名之情形，嗣於其
    上訴後，並無其他足以認定其前所陳述並非真實之確實證據，而徒執並非絕無例
    外之會單簽名數，即請求撤銷前此明確之自認，自非可取。又其未得被上訴人丁○○○之同意，應不得撤銷自認，是被上訴人丁○○○於原審主張丙○○就系爭
    Ａ３０２合會應給付七十九萬五千元會款等情，既經丙○○自認，本院應據此為
    認定事實及裁判之基礎。上訴人丙○○另主張抵銷乙節，經查：上訴人丙○○及
    被上訴人丁○○○對於Ａ５０２、Ａ５０３之合會就丙○○已得標之死會及未得
    標之活會會數均不爭執，則Ａ５０２合會，含會首共一四一會，每會五千元，該
    會八十七年九月間停標，已標七六會，丙○○參加八會，於停標時分別為三死會
    五活會，被上訴人丁○○○應給付上訴人丙○○九十二萬五千元（
    65X5000X3=975000；76X5000X5=0000000；0000000-000000=925000），另丙○○
    參加Ａ５０３合會，含會首共一四一會，自八十四年八月一日起至九十年五月十
    五日止，每月一日、十五日開標，每會五千元，該會八十七年九月間停標，已標
    七六會。其中上訴人丙○○參加八會，於停標時分別為三死會五活會，被上訴人
    丁○○○應給付上訴人丙○○九十二萬五千元（65X5000X3=975000；
    76X5000X5=0000000；0000000-000000=925000），綜上，就Ａ５０２、Ａ５０３
    合會，被上訴人丁○○○應給付上訴人丙○○一百八十五萬元，是上訴人丙○○
    就Ａ３０２合會應付給被上訴人丁○○○七十九萬五千元，與上開Ａ５０２、Ａ
    ５０３合會其對被上訴人丁○○○可請求之一百八十五萬元會款債務為抵銷，自
    屬有據，則被上訴人丁○○○請求上訴人丙○○給付七十九萬五千元之債權，因
    抵銷而消滅，其請求為無理由，應予駁回。
四、末審酌上訴人甲○○部分：
    上訴人甲○○主張：就Ａ３０２合會，上訴人甲○○參加六會，於停標時均為死
    會（依被上訴人所提得標簽名記錄，上訴人甲○○有六次簽名），結算結果上訴
    人甲○○應給付被上訴人丁○○○九十七萬二千元，惟上訴人甲○○另參加Ａ５
    ０２合會六會，停標時分別為三死會三活會（依被上訴人所提得標簽名記錄，上
    訴人甲○○僅有三次簽名），結算結果被上訴人丁○○○應給付上訴人甲○○十
    六萬五千元。另參加Ａ５０３合會六會，於停標時分別為二死會四活會（得標簽
    名記錄，上訴人甲○○僅有二次簽名），結算結果被上訴人丁○○○應給付上訴
    人甲○○八十七萬元。綜上，上訴人甲○○參加Ａ５０２、Ａ５０３合會，因停
    標結果，被上訴人丁○○○應給付上訴人甲○○一百零三萬五千元，甲○○以此
    與丁○○○對其就Ａ３０２之會款請求權主張抵銷等語。經查：就Ａ５０２、Ａ
    ５０３合會關於甲○○之死會及活會會數，上訴人甲○○與被上訴人丁○○○之
    主張互有出入，上訴人甲○○主張：Ａ５０２為三死會三活會，Ａ５０３為二死
    會四活會，被上訴人丁○○○則稱：Ａ５０２為五死會一活會、Ａ５０３為五死
    會一活會等語。同前所述，按會員在會簿得標欄上簽名確認者，表示確實有得標
    ，屬常態事實，此觀諸被上訴人丁○○○所提出之Ａ５０２、Ａ５０３會簿，絕
    大多數得標者均有簽名可資佐證，是上訴人甲○○依會簿上得標簽名所為之主張
    屬常態事實，被上訴人丁○○○之主張為變態事實，被上訴人丁○○○未另為舉
    證甲○○確有已得標但未簽名之例外情況，自應以甲○○所主張之會數為可採。
    本件依Ａ５０２、Ａ５０３合會得標簽名記錄，計算甲○○可請求之會款為：Ａ
    ５０２合會，於停標時三死會三活會，會員數一四一人，已標七六次，未標六五
    次，會款五千元，被上訴人丁○○○應給付上訴人甲○○十六萬五千元（
    65X5000X3=975000；76X5000X3=0000000；0000000-000000=165000）；Ａ５０３
    合會，於停標時二死會四活會，會員數一四一人，已標七六次，未標六五次，會
    款五千元，被上訴人丁○○○應給付上訴人甲○○八十七萬元（
    65X5000X2=650000；76X5000X4=0000000；0000000-000000=870000）。綜上，就
    Ａ５０２、Ａ５０３二合會，被上訴人丁○○○應給付上訴人甲○○共一百零三
    萬五千元，是上訴人甲○○就Ａ３０２合會應付給被上訴人丁○○○九十七萬二
    千元，與上開Ａ５０２、Ａ５０３合會其對被上訴人丁○○○可請求之一百零三
    萬五千元會款債務為抵銷，洵屬有據，則被上訴人丁○○○請求上訴人甲○○給
    付九十七萬二千元之債權，因抵銷而消滅，其請求為無理由，應予駁回。
五、至於上訴人丁○○○雖另主張甲○○、丙○○所得之死會錢應繳交其他死會、活
    會會錢，而其活會尚須扣除其他會之會錢，根本不足等語，惟其究竟甲○○、丙○○究竟尚有若干原來應得之死、活會錢，經抵銷若干未付之死會、活會會款，
    及其所述之死會、活會款是否均已屆清償期並適於抵銷，均未說明並為確實之舉
    證，僅泛言甲○○、丙○○已無法再領任何款項，不能抵銷，亦非可採。
六、綜上所述，上訴人丁○○○未能證明被上訴人乙○○未簽名之四會亦已得標，其
    請求被上訴人乙○○給付六會死會會款九十七萬二千元，為無理由，應予駁回。
    上訴人丙○○就Ａ３０２合會應付給被上訴人丁○○○七十九萬五千元，與上開
    Ａ５０２、Ａ５０３合會其對被上訴人丁○○○可請求之一百八十五萬元會款債
    務為抵銷，洵屬有據，則被上訴人丁○○○請求上訴人丙○○給付七十九萬五千
    元之債權，因抵銷而消滅，其請求為無理由，應予駁回。上訴人甲○○就Ａ３０
    ２合會應付給被上訴人丁○○○九十七萬二千元，與上開Ａ５０２、Ａ５０３合
    會其對被上訴人丁○○○可請求之一百零三萬五千元會款債務為抵銷，洵屬有據
    ，則被上訴人丁○○○請求上訴人甲○○給付九十七萬二千元之債權，因抵銷而
    消滅，其請求為無理由，應予駁回。原審為上訴人丁○○○敗訴之判決，並無不
    合，上訴人丁○○○指摘原判決不當，求予廢棄改判，為無理由，應予駁回。另
    原審命上訴人丙○○給付被上訴人丁○○○七十九萬五千元，及命上訴人甲○○
    給付被上訴人丁○○○九十七萬二千元，暨均自起訴狀繕本送達翌日起至清償日
    止按年息百分之五計算之利息，並為假執行之宣告，尚有未洽，上訴意旨指摘原
    判決此部分不當，求予廢棄改判，為有理由，爰由本院予以廢棄改判如主文第二
    、三項所示。
七、據上論結，本件丁○○○之上訴為無理由，丙○○、甲○○之上訴為有理由，並
    依民事訴訟法第四百三十六條之一第三項、第四百五十條、第四百四十九條第一
    項、第七十八條，判決如主文。
中      華      民      國    九十二    年      四      月      九      日
                                    臺灣板橋地方法院民事第三庭
~B審判長法官  黃麟倫
~B法      官  劉以全
~B法      官  陳映如
右正本證明與原本無異。
本件不得上訴。
中      華      民      國    九十二    年      四      月      十      日
~B法院書記官  高玉彬


司法院資訊處製作；財團法人民間司法改革基金會備份。
